【裁判字號】    90,判,637
【裁判日期】    900419
【裁判案由】    營業稅
【裁判全文】
最  高  行  政  法  院  判  決                      九十年度判字第六三七號
    原      告  華義國際股份有限公司
    代  表  人  乙○○
    訴訟代理人  甲○○會計師
    被      告  臺北市稅捐稽徵處
    代  表  人  謝松芳
右當事人間因有關營業稅事件，原告不服財政部中華民國八十八年十月十三日台財訴
第000000000號再訴願決定，提起行政訴訟。本院判決如左：
    主  文
原告之訴駁回。
訴訟費用由原告負擔。
    事  實
緣原告涉嫌進銷貨均未依法取得及給與他人憑證，案經法務部調查局臺北市調查處（
下稱臺北市調查處）依法執行搜索，查扣違章憑證計六十冊，經函被告與財政部臺北
市國稅局派員共同查核後依法審理屬實，核定原告於民國八十五年度及八十六年一至
八月間銷貨，金額計新臺幣（下同）三一、四五六、八八○元（不含稅），漏開統一
發票並報銷售額，逃漏營業稅一、五七二、八四四元，除補徵所漏稅款外，並依營業
稅法第五十一條第三款規定按所漏稅額科處五倍之罰鍰計七、八六四、二○○元（計
至百元止）；又原告於八十五年度及八十六年一至八月間進貨，金額計一二、一一八
、四三一元（不含稅），未依規定取得憑證，併依稅捐稽徵法第四十四條規定按未依
法取得他人憑證總額處以百分之五罰鍰計六○五、九二一元，共處罰鍰計八、四七○
、一二一元。原告不服，主張（一）被告誤將測試會計帳務處理程式所任意輸入之銷
貨收入數據，全部視為原告之收入，與事實不符。（二）電腦權利金部分，應屬保證
金性質，會計人員誤將暫存保證金登打為權利金，致虛漲其他收入云云，申請復查，
未獲變更；復執前詞向臺北市政府提起訴願，經該府八十八年三月三十一日府訴字第
八八○一二一一二○一號訴願決定，以被告既已按原告漏開統一發票所漏稅額課以漏
稅罰，就全部違章行為已足收儆戒之效為由，將原處分關於按未依規定取得他人憑證
總額處百分之五罰鍰之行為罰部分撤銷，其餘訴願駁回。原告猶未甘服，復就訴願遭
駁回部分，向財政部提起再訴願，遞遭決定駁回，遂提起行政訴訟。茲摘兩造訴辯
意旨於次：
原告起訴意旨略謂：一、被告僅依調查筆錄作為唯一補稅裁罰之依據：違章漏稅之認
定，關係納稅義務人權益甚鉅，因此，稽徵機關於違章審理時，應慎重其事，舉證要
嚴謹，必需有確實證明其應課稅或違法之事實，倘不能確認事實之存在，其處分或處
罰即不能認為合法。由於原告之負責人不諳法令規定，對於公司會計帳冊等資料，均
委任財務部門人員處理，然在臺北市調查處要求下，不待原告公司財務會計人員確認
帳證所登載記錄是否確實，即在市調處誤導下，認定印有公司抬頭之所有測試資料均
為公司之報表帳冊且所列收入均為實在，自具嚴重瑕疵。刑事訴訟法第一五六條規定
：「被告之自由，非出於強暴脅迫、利誘、詐欺、違法羈押或其他不正之方法，且與
事實相符者，得為證據。」易言之，出於任意之自白，如稽徵機關未進一步調查其他
補強證據，以察調查筆錄等是否與事實相符，仍不得逕以調查筆錄作為補稅裁罰之依
據，藉資加強稅捐稽徵之正確公允，並保護人民權益。二、被告違反舉證責任分配原
則：稽徵機關於稅務案件審理時，依舉證責任分配原則，如稽徵單位認為除申報收入
外尚有漏未申報之課稅標的，補稅裁罰時應負舉證責任證明該課稅標的之存在。被告
不僅無法舉證原告銷貨何人有漏開發票、漏報收入之情事，竟在欠缺確切漏稅證據佐
證下，遽依會計部門之測試資料，核定補稅裁罰，實在有違稅捐稽徵機關應負舉證責
任的原則，亦與行政法院三十九年判字第二號所述「行政官署對於人民課稅之處分或
處以罰鍰，必需有確實證明其應課稅或違法之事實，倘不能確認事實之存在，其處分
或處罰即不能認為合法。」之事實意旨背道而馳，此種作為實屬不當。三、原告為促
進商品之銷售，遂提供電腦置於經銷商處，便於其展售原告自行研發或代理發行之軟
體，再依其與原告過往之交易記錄，酌收三、五仟或八仟元不等之保證金，待電腦設
備返還時，依原金額退還。但會計人員於資料測試時，卻將其登入為其他收入，讓稽
徵機關據以補稅，若仍執意按照報表所載補稅送罰，應查明事實將誤載之保證金，由
其他收入中扣除，以符真實。綜上所陳，被告未能就報表的收入來源深入查證，在無
掌握原告確切漏報銷貨收入證據的情況下，遽以核課營業稅並科罰鍰，其認事用法，
有欠審慎；請求撤銷原處分、訴願及再訴願決定等語。
被告答辯意旨略謂：一、按營業稅法第三十二條第一項前段規定：「營業人銷售貨物
或勞務，應依本法營業人開立銷售憑證時限表規定之時限，開立統一發票交付買受人
。」同法第三十五條第一項規定：「營業人除本法另有規定外，不論有無銷售額，應
以每二月為一期，於次期開始十五日內，填具規定格式之申報書，檢附退抵稅款及其
他有關文件，向主管稽徵機關申報銷售額、應納或溢付營業稅額者。其有應納營業稅
額者，應先向公庫繳納後，檢同繳納收據一併申報。」同法第四十三條第一項第四款
、第五款規定：「營業人有左列情形之一者，主管稽徵機關得依照查得之資料，核定
其銷售額及應納稅額並補徵之：四、短報、漏報銷售額者。五、漏開統一發票．．．
者」同法第五十一條第三款規定：「納稅義務人，有左列情形之一者，除追繳稅款外
，按所漏稅額處一倍至十倍罰鍰，並得停止其營業：三、短報或漏報銷售額者。」二
、卷查原告之違章事實，依台北市調查處八十七年四月二十四日字第七三二六三一
號函檢送之會審報告所載，該處於八十六年十一月六日在原告營業地址即本市○○路
一四四巷十一號一樓及地下室查扣涉案違章證物中編號B05財務報表分別有八十五年
度損益表及八十五年十二月三十一日資產負債表等記載原告八十五年度營業收入為一
八、二七八、七一四元，其他收入為九、八一四、七四三元，其他收入－展示中心為
四三、四三○元，其他收入－磁卡為一四四、三○○元，共計為二八、二八一、一八
七元；及八十六年一月一日至同年八月三十一日損益表、八十六年八月三十一日資產
負債表等記載原告八十六年一月至八月營業收入為三七、八六二、○九五元，其他收
入為六、六一四、六三七元，共計為四四、四七六、七三二元；編號B06銷貨收入明
細表；編號B07總分類帳均記載前開收入係屬營業收入性質；編號B08八十五年度現金
帳之記載與編號B06現金科目分類帳記載相符；編號B09公司代收票據紀錄簿（八十五
年度）；編號B15-1會計憑證十二冊，均記載有上開收入；凡此俱經原告公司負責人
乙○○簽認在案，且有原告公司負責人乙○○八十六年十一月六日及十二月五日於臺
北市調查處所作之調查筆錄等附卷可稽，衡諸原告八十五年度營業稅銷貨收入及其他
收入申報金額為一四、○八三、○一五元、八十六年一月至八月申報金額為二七、二
一八、○二四元，原告於八十五年度及八十六年一月至八月短漏報銷售額分別為一四
、一九八、一七二元、一七、二五八、七○八元之違章事證明確，洵堪認定。原告所
辯各節，既未舉證以實其說，自難憑採，被告依首揭規定裁處原告補徵所漏稅額及漏
稅罰之處分，應無不合，敬請明察並賜為駁回原告之訴之判決等語。
    理  由
按「營業人銷售貨物或勞務，應依本法營業人開立銷售憑證時限表規定之時限，開立
統一發票交付買受人。」、「營業人除本法另有規定外，不論有無銷售額，應以每二
月為一期，於次期開始十五日內，填具規定格式之申報書，檢附退抵稅款及其他有關
文件，向主管稽徵機關申報銷售額、應納或溢付營業稅額。其有應納營業稅額者，應
先向公庫繳納後，檢同繳納收據一併申報。」、「營業人有左列情形之一者，主管稽
徵機關得依照查得之資料，核定其銷售額及應納稅額並補徵之：一、．．．四、短報
、漏報銷售額者。五、漏開統一發票．．．者」及「納稅義務人，有左列情形之一者
，除追繳稅款外，按所漏稅額處一倍至十倍罰鍰，並得停止其營業：一、．．．三、
短報或漏報銷售額者。」分別為營業稅法第三十二條第一項、第三十五條第一項、四
十三條第一項第四款、第五款及第五十一條第三款所明定。查本件原告涉嫌進銷貨均
未依法取得及給與他人憑證，案經臺北市調查處依法執行搜索，查扣違章憑證計六十
冊，經函被告與財政部臺北市國稅局派員共同查核後依法審理屬實，核定原告於八十
五年度及八十六年一至八月間銷貨，金額計三一、四五六、八八○元（不含稅），漏
開統一發票並漏報銷售額，逃漏營業稅一、五七二、八四四元，除補徵所漏稅款外，
並依營業稅法第五十一條第三款規定按所漏稅額科處五倍之罰鍰計七、八六四、二○
○元（計至百元止）；又原告於八十五年度及八十六年一至八月間進貨，金額計一二
、一一八、四三一元（不含稅），未依規定取得憑證，併依稅捐稽徵法第四十四條規
定按未依法取得他人憑證總額處以百分之五罰鍰計六○五、九二一元，共處罰鍰計八
、四七○、一二一元。原告不服，主張（一）被告誤將測試會計帳務處理程式所任意
輸入之銷貨收入數據，全部視為原告之收入，與事實不符。（二）電腦權利金部分，
應屬保證金性質，會計人員誤將暫存保證金登打為權利金，致虛漲其他收入云云，申
請復查，未獲變更；復執前詞向臺北市政府提起訴願，經該府八十八年三月三十一日
府訴字第八八○一二一一二○一號訴願決定，以被告既已按原告漏開統一發票所漏稅
額課以漏稅罰，就全部違章行為已足收儆戒之效為由，將原處分關於按未依規定取得
他人憑證總額處百分之五罰鍰之行為罰部分撤銷，其餘訴願駁回。原告就補稅及科處
漏稅罰部分，仍有未服，提起再訴願，遞遭駁回，遂提起本件行政訴訟，主張被告逕
以調查筆錄作為補稅裁罰之唯一依據，顯已違法，並違反舉證責任分配原則，原告將
電腦暫借予客戶展示時，均按與該名客戶先前交易往來情形，酌收不定額之押金，該
電腦押金係屬「保證金」性質，報表上卻誤載為權利金，被告應查明事實將誤記為權
利金者，自其他收入中扣除，以符真實云云。查原告之違章事實，依臺北市調查處八
十七年四月二十四日（八七）參字第七三二六三一號函檢送之會審報告所載，該處於
八十六年十一月六日在原告營業地址即台北市○○路一四四巷十一號一樓及地下室查
扣涉案違章證物中編號B08財務報表分別有八十五年度損益表及八十五年十二月三十
一日資產負債表等記載原告八十五年度營業收入為一八、二七八、七一四元，其他收
入為九、八一四、七四三元，其他收入－展示中心為四三、四三○元，其他收入－磁
卡為一四四、三○○元，共計為二八、二八一、一八七元；及八十六年一月一日至八
月三十一日損益表、八十六年八月三十一日資產負債表等記載原告八十六年一月至八
月營業收入為三七、八六二、○九五元，其他收入為六、六一四、六三七元，共計為
四四、四七六、七三二元；編號B06銷貨收入明細表；編號B07總分類帳均記載前開收
入係屬營業收入性質；編號B08八十五年度現金帳之記載與編號B06現金科目分類帳記
載相符；編號B09公司代收票據紀錄簿（八十五年度）；編號B15-1會計憑證十二冊，
均記載有上開收入；凡此俱經原告公司負責人乙○○簽認在案，且原告公司負責人乙
○○八十六年十一月六日及十二月五日於臺北市調查處所作之調查筆錄記載：「．．
．問：（提示：本局人員於八十六年十一月六日依法在華義公司查獲證物明細表及證
物）上述證物係本局人員於八十六年十一月六日持臺北地檢署檢察官簽發之搜索票對
華義公司依法搜索查扣之證物，請你詳視並說明之？答：（經詳視後回答）這些依法
查扣之證物均係本公司所有，內容均屬實，其中編號B06、B07就是華義公司八十五年
度、八十六年度的銷貨營收明細帳證，全部屬實。．．．」、「．．．問：本調查處
於八十六年十一月六日依法在華義國際股份有限公司（以下簡稱華義公司）地址臺北
市○○路一四四巷十一號一樓及地下室，執行搜索查扣證物乙批，提示：其中編號BO
6、B07銷貨收入明細帳中記載會計科目為其他收入項，其內容為何？內容是否實在？
答：（經詳視後回答）其內容均為華義公司銷售電腦遊戲軟體或版權的銷貨營業收入
。內容均實在。」等附卷可稽，衡諸原告八十五年度營業稅銷貨收入及其他收入申報
金額為一四、○八三、○一五元、八十六年一月至八月申報金額為二七、二一八、○
二四元，原告於八十五年度及八十六年一月至八月短漏報銷售額分別為一四、一九八
、一七二元、一七、二五八、七○八元之違章事證明確，洵堪認定，原告辯稱，其公
司之帳冊記載有誤，原告負責人係在臺北市調處誤導下，確認帳載內容屬實云云，並
未提供具體事證以實其說，被告據以補稅一、五七二、八四四元，核與證據法則及首
開法律規定並無不合，一再訴願決定遞予維持，亦無違誤，本部分一再訴願決定及原
處分均應予維持。本件原告於八十五年度及八十六年一至八月間銷貨，金額計三一、
四五六、八八○元（不含稅），漏開統一發票並漏報銷售額，逃漏營業稅一、五七二
、八四四元之事實，已如前述，違章事證明確，足堪認定，被告乃依首揭規定，除追
繳所漏稅款外，並按所漏稅額科處五倍之罰鍰計七、八六四、二○○元（計至百元止
），揆諸首揭規定，並無不合，一再訴願決定遞予維持，核無違誤。本部分一再訴願
決定及原處分亦均應維持。綜上所述，原告起訴意旨並無理由，應予駁回。
據上論結，本件原告之訴為無理由，爰依行政訴訟法施行法第二條、行政訴訟法第九
十八條第三項前段，判決如主文。
中    華    民    國     九十        年      四      月      十九       日
                    最 高 行 政 法 院  第 二 庭
                                審 判 長 法  官      陳  石  獅
                                         法  官      姜  仁  脩
                                         法  官      彭  鳳  至
                                         法  官      高  啟  燦
                                         法  官      黃  合  文
右  正  本  證  明  與  原  本  無  異
                                         法院書記官  王  福  瀛
中    華    民    國     九十        年      五      月       二        日


司法院資訊處製作；財團法人民間司法改革基金會備份。
